【裁判字號】    89,台非,121
【裁判日期】    890511
【裁判案由】    侵占
【裁判全文】
最高法院刑事判決                                八十九年度台非字第一二一號
    上訴人  最高法院檢察署檢察總長
    被  告  甲○○
右上訴人因被告侵占案件，對於台灣台東地方法院中華民國八十九年一月五日第一審
確定判決（八十八年度東簡字第三八三號，起訴案號：台灣台東地方法院檢察署八十
七年度偵字第一七九九號），認為違法，提起非常上訴，本院判決如左：
    主  文
原判決關於違背法令部分撤銷。
    理  由
非常上訴理由稱：「一按判決適用法則不當者，為違背法令。又依法應於審判期日調
查之證據而未予調查者，其判決當然為違背法令，分別為刑事訴訟法第三百七十八條
、第三百七十九條第十款所明定。而證據雖已調查而其內容尚未明瞭者，即與未經調
查者無異，如遽行判決，仍屬應於審判期日調查之證據而未予調查，最高法院三十一
年上字第八七號著有判例。又依法應於審判期日調查之證據而未予調查，致適用法令
違誤而顯然於判決有影響者，該項確定判決即屬判決違背法令，應有刑事訴訟法第四
百四十七條第一項第一款規定之適用，亦有司法院大法官會議釋字第一八一號解釋可
資參照。又刑法第七十四條規定緩刑之宣告，須以未曾受有期徒刑以上刑之宣告或前
曾受有期徒刑以上刑之宣告，執行完畢或赦免後，五年以內未曾受有期徒刑以上刑之
宣告為要件。所謂受有期徒刑以上刑之宣告者，只須受刑之宣告確定為已足，至是否
執行，在所不問。因而前已受有期徒刑以上刑之宣告確定者，即不得於後案宣告緩刑
，復有最高法院五十四年台非字第一四八號判例可按。故被告前所犯案件曾否受有期
徒刑以上刑之宣告，乃本案得否宣告緩刑之前提要件，亦即得否適用刑法第七十四條
之基礎，自有調查之必要。本件被告前因妨害兵役案件，經台灣台東地方法院於八十
八年十一月十日以八十八年度東簡字第三八六號判處有期徒刑貳月，如易科罰金，以
佰元折算壹日，緩刑貳年。並於八十八年十二月四日確定，有該署刑案資料查註紀
錄表附卷可稽。乃原判決以被告犯本件侵占案於八十九年一月五日判處被告有期徒刑
陸月時，對於此項應依職權調查之事項未予調查，竟併諭知緩刑年；其宣告緩刑係
在被告前受有期徒刑以上刑之宣告確定五年以內，依上開說明其諭知緩刑自有適用法
則不當之違背法令。二案經確定，爰依刑事訴訟法第四百四十一條、第四百四十三條
提起非常上訴，以資糾正。」
本院按緩刑之宣告，須以未曾受有期徒刑以上刑之宣告；或前受有期徒刑以上刑之宣
告，執行完畢或赦免後，五年以內未曾受有期徒刑以上刑之宣告為要件，此觀刑法第
七十四條之規定自明。本件被告甲○○因另犯妨害兵役案件，經原審法院於民國八十
八年十一月十日判處有期徒刑二月，緩刑二年，並於八十八年十二月四日確定在案，
此有該院八十八年度東簡字第三八六號刑事案卷可稽。茲被告因本件侵占罪，原審於
八十九年一月五日判決時，被告前案宣告之緩刑，並無刑法第七十六條失其刑之宣告
效力之情形，揆諸上開說明，自不得再為緩刑之宣告，乃竟判處有期徒刑六月，同時
諭知緩刑三年，關於緩刑部分，自有判決適用法則不當之違法。案經確定，非常上訴
意旨執以指摘，為有理由。惟原判決尚非不利於被告，應僅將其違背法令部分撤銷，
以資糾正。
據上論結，應依刑事訴訟法第四百四十七條第一項第一款前段，判決如主文。
中      華      民      國    八十九    年      五      月     十一     日
                              最高法院刑事第四庭
                                  審判長法官  黃  劍  青
                                        法官  劉  敬  一
                                        法官  林  增  福
                                        法官  楊  商  江
                                        法官  邵  燕  玲
      右正本證明與原本無異
                                              書  記  官
中      華      民      國    八十九    年      五      月     十八     日


司法院資訊處製作；財團法人民間司法改革基金會備份。
